【裁判字號】    98,交聲,4368
【裁判日期】    981228
【裁判案由】    交管條例聲異
【裁判全文】
臺灣板橋地方法院交通事件裁定        98年度交聲字第4368號
原處分機關  交通部公路總局臺北區監理所
異  議  人  甲○○
即受處分人
上列受處分人即異議人因違反道路交通管理處罰條例案件，對於
交通部公路總局臺北區監理所民國98年11月2 日所為之北監自裁
字第裁00-000000000號裁決處分，聲明異議，本院裁定如下：
    主    文
異議駁回。
    理    由
一、原處分意旨略以：異議人即受處分人甲○○所有之車牌號碼
    DM-1317 號自用一般小客車，因有「不依限期參加定期檢驗
    （定檢日980707）」之違規行為，經交通部公路總局臺北區
    監理所（下稱原處分機關）逕行掣單舉發，嗣異議人雖提出
    申訴，然經原處分機關查證後仍認違規屬實，乃依道路交通
    管理處罰條例第17條第1 項、違反道路交通事件統一裁罰標
    準及處理細則第17條第1 項（原處分機關誤載為第41條、第
    43條、第44條及第67條）規定，裁處罰鍰新臺幣（下同）90
    0 元。
二、異議人異議意旨略以：本人自小客DM-1318 第1 次屆臨10
    年須年檢2 次，原本年檢1 次，不知須年檢2 次，須於民國
    98年7 月7 日第2 次驗車（第1 次是98年1 月7 日）；行
    照載明不清，因為是用筆寫字跡不易辨識；本人開車幾十
    年皆按規定驗車，無意圖不去依限驗車；監理所以往都會
    寄明信片提醒，本次未收到該明信片；本人剛好這段時間
    出國，也沒親人朋友可以拜託幫忙驗車；本人不服本次申
    訴受駁回之理由，政府機關應體察民意，以教育代替處理，
    行照上也沒有記載處罰規定，怎能不教而殺之等語；據此，
    故不服原裁決處分，爰依法聲明異議等語。
三、按汽車檢驗應按指定日期將車輛駛往公路監理機關檢驗場所
    或其他指定地點接受檢驗，道路交通安全規則第36條定有明
    文；次按領有牌照之汽車，其出廠年份，自用小客車未滿5
    年者免予定期檢驗，5 年以上未滿10年者，每年至少檢驗1
    次，10年以上者每年至少檢驗2 次，但自用小客車使用液化
    石油氣及壓縮天然氣為燃料、其他自用車及營業車未滿5 年
    者，每年至少檢驗1 次，5 年以上者每年至少檢驗2 次，汽
    車所有人應於指定日期前後1 個月內持行車執照、新領牌照
    登記書向公路監理機關申請檢驗，但自用小型車申請檢驗，
    免持新領牌照登記書，同規則第44條第1 項亦規定甚明，上
    開法規立法意旨即在依車輛年份，課以汽車所有人隨時注意
    車輛狀況並定期檢驗之義務，以降低因車輛機械故障導致駕
    駛人本身或其他用路人生命、身體、財產受有損害之機率；
    復按汽車不依限期參加定期檢驗或臨時檢驗者，處汽車所有
    人9 百元以上1 千8 百元以下罰鍰；逾期1 個月以上者並吊
    扣其牌照，至檢驗合格後發還，逾期6 個月以上者，註銷其
    牌照，道路交通管理處罰條例第17條第1 項亦定有明文；經
    查：
(一)、本件異議人甲○○所有之車牌號碼DM-1317 號自用小客車，
    未依限期於98年7 月7 日參加定期檢驗，此有98年10月1 日
    交通部公路總局臺北區監理所北監檢字第402838068 號舉發
    違反道路交通管理事件通知單通知聯影本、車牌號碼DM-131
    7 檢驗歷史查詢單各1 紙附卷可稽，且為異議人所不爭執，
    此部份事實自堪認定。
(二)、又本件異議人所有之前開車輛為87年10月出廠，有上揭車牌
    號碼DM-1317 號檢驗歷史在卷可稽，是異議人所有之上開車
    輛於97年10月起出廠迄今既已超過10年，依上揭道路交通安
    全規則第36條、第44條規定，自98年起即應每年至少2 次於
    指定期間，使其所有之車牌號碼DM-1317 號自小客車接受定
    期檢驗；茲異議人固以前詞置辯，然監理機關於車輛定檢日
    前，以明信片通知該車輛所有人應遵期檢驗，該通知單之性
    質係公法上之觀念通知，亦即該通知單僅係行政機關將一定
    之事實通知特定對象，然並不發生法律規制效果之行為，即
    此等明信片寄發僅具善意提醒汽車所有人應按時檢驗車輛之
    作用，惟並非謂屬公路監理機關之法定義務，亦非謂車輛定
    期檢驗需由公路監理機關先行通知汽車所有人，汽車所有人
    始有檢驗之義務，是無論公路監理機關有無寄發車輛定期檢
    驗通知單，均無礙車主應遵期將車輛送往指定地點接受檢驗
    之義務；況審諸公路監理機關為維護行車安全及車輛管理，
    容多於駕駛執照上載明「下次定檢日」之日期，車輛所有人
    亦得因此隨時自行查閱其行車執照以遵期接受定期檢驗，而
    縱該等「下次定檢日」之日期筆跡記載不清晰，受處分人亦
    得隨時向公路監理機關查詢明瞭；佐以受處分人係已考領自
    用小客車駕駛執照之駕駛人，對道路交通安全規則相關規定
    ，自不得諉為不知，至受處分人倘於前開定期檢驗日期前遇
    有事故而須出國，當亦得事先委請他人辦理車輛定期檢驗，
    以達前開交通法規旨在依車輛年份，課以汽車所有人隨時注
    意車輛狀況並定期檢驗之義務，據以降低因車輛機械故障導
    致駕駛人本身或其他用路人生命、身體、財產受有損害之機
    率之法規目的，執此各情以觀，受處分人本應知悉且隨時注
    意自行定期檢驗其所使用之車輛，詎其仍有「不依限期參加
    定期檢驗」之行為，受處分人以前詞置辯，均難遽採，並無
    理由。
(三)、從而，本件異議人即受處分人於前揭時，有「不依限期參加
    定期檢驗」違規行為，事證明確，堪以認定，原處分機關依
    道路交通管理處罰條例第17條第1 項、違反道路交通管理事
    件統一裁罰基準表及處理細則第17條第1 項規定，裁處異議
    人罰鍰900 元，於法尚無不合，應予維持，本件異議為無理
    由，應予駁回。
據上論斷，應依道路交通案件處理辦法第19條，裁定如主文。
中    華    民    國    98    年    12    月    28    日
                  交通法庭法  官  陳明偉
以上正本證明與原本無異
如不服本裁定應於送達後5 日內向本院提出抗告狀
                          書記官  陳玉心
中    華    民    國    98    年    12    月    28    日


司法院資訊處製作；財團法人民間司法改革基金會備份。
